臺灣高等法院刑事裁定　　　　　　　　　　　　　　九十一年度聲再字第五二一號
　　再審聲請人
　　即受判決人　甲○○　 男　.
右聲請人因詐欺等案件，對於本院九十一年度上易字第四二一四號（中華民國九十一
年七月九日第二審確定判決）聲請再審，本院裁定如左：
    主  文
再審之聲請駁回。
    理  由
一、聲請意旨略以：原確定判決認定聲請人與陳世和犯有共同詐欺罪刑，無非係以；
    共同被告梅宜鶴於中央健保局訪查時供稱：「曹醫師是老闆甲○○找來的．．．
    醫師都由甲○○面洽錄用」等語，作為聲請人僱用曹依平、李培森從事醫師業務
    之證據。惟查：(一)聲請人頃獲梅宜鶴醫師信函及富邦產物股份有限公司投保醫
    院綜合責任保險單，知悉梅宜鶴醫師係因曹依平以該保單正本交付梅宜鶴，使梅
    宜鶴陷於錯誤，而在大宇診所僱用未具合法醫師資格之曹依平，亦即曹依平係經
    梅宜鶴而非聲請人所僱用，並提出前開信函及保險單附卷為憑。又大宇診所之營
    業處所，原係聲請人與黃恒惠共有，當初梅宜鶴由陳世和陪同前往洽談租屋時，
    聲請人開價租金新台幣（下同）二十五萬元，梅宜鶴稱租金太高恐會虧損，陳世
    和乃告知梅宜鶴希望改用聘僱，聲請人考慮對於醫療業務完全外行，如以聘僱方
    式經營，不僅無法有效管理掌控，且易生糾紛，未予同意，嗣梅宜鶴透過陳世和
    與聲請人協調，改由聲請人以房屋每月租金十五萬元計價入股，梅宜鶴以其執照
    費每月五萬元減為三萬元，每節行情三千元減為二千元之方式入股，梅宜鶴並全
    權負責經營大宇診所，如此梅宜鶴始會認真管理經營，且聲請人每月除有租金收
    入外，如尚有盈餘，仍可分紅，即已同意，參諸前開信函內容略以：「．．．另
    外排班表的問題，我一直在想排班表是錯誤，如何證明，因為我的證詞法院皆不
    予採信，後來發現我的存簿款，每月領八萬元至十四萬元，扣掉我的執照費三萬
    元，每節看診二千元，那每個月我看診最少有廿五次．．．」，已至為明灼，即
    原確定判決理由亦記載：「（梅宜鶴）於偵查中亦坦承其係由甲○○雇用，其負
    責早上看診，其他時段由甲○○找醫師看診，月薪為執照費二萬元，加上實際看
    診節數之錢，一節二千元．．．」等語（請見原確定判決第七頁第十四行起至第
    十六行止）。易言之，梅宜鶴上開信函，稱其存摺每月收入八萬元至十四萬元，
    已提出其在台新銀行儲蓄部之000000000號帳戶存摺影本為證，是以梅
    宜鶴每月收入約八萬至十四萬元計算，扣掉其執照費三萬元，每月最少有五萬元
    之收入，則其每月至少看診廿五次（以五萬元計算）至五十五次（十一萬元計算
    ），每週平均在六次至十一次，此項證據，足以推翻原確定判決所認定排班表應
    非真實。排班表既屬錯誤，原確定判決所為大宇診所認定由曹、李看診詐領金額
    之事實即有違誤，且其計算顯屬過高而不當。曹依平、李培森在偵查中及李培森
    於本院訊問一再陳明彼等由梅醫師僱用（見偵查卷第一五○頁、第一六八頁背面
    、本院九十一年一月卅日筆錄第四頁），而曹依平載有醫師職業之身分證及新證
    據之保單，亦由曹依平提出交付梅醫師，並未交付聲請人，此由梅醫師於台北健
    保局查詢時提出曹之身份證影本可證（見偵查卷第一六○頁及本院九十年十二月
    二十六日第五頁），佐以證人陳世和於本院證稱：「（你有無看過曹依平的身分
    證？）是後來梅醫師拿給我看的」（見本院九十一年一月十一日訊問筆錄第五頁
    ），並參照梅宜鶴寄交之宏康診所保單所記載曹依平之醫師證照號碼，均可證明
    曹依平係由陳世和介紹與梅宜鶴，再由梅宜鶴依曹依平提出之上開保險單而予面
    洽僱用，非聲請人決定，且聲請人亦不知曹依平末具備合法醫師資格身分之事實
    。另證人陳世和於原審證稱：「曹依平說他是台大畢業，後來我看他身分證影本
    才知道他是台大醫師，他說他在國泰醫院做過醫師，後來因梅醫師那邊缺醫師，
    我才介紹他到梅醫師那邊」等語（見一審卷九十年十月十一日訊問筆錄第五頁）
    ，證人陳世和在本院證稱：伊曾介紹多位醫師如賴定國、蔡明耀、許德賢、王萍
    如等醫師及曹依平至大宇診所，由梅醫師決定雇用（見本院九十一年一月十一日
    訊問筆錄），而賴定國、蔡明耀亦供證係陳世和介紹至大宇診所服務（見本院九
    十一年三月廿九日、同年四月十二日訊問筆錄），且陳世和曾於八十八年一月二
    十二日、二十三日連續在中國時報刊登徵求醫師之廣告，亦足證明陳世和所證非
    虛。(二)大宇診所向健保局申請之健保給付款項，不夠開支醫師、護士、藥師、
    藥劑等開銷，有大宇診所八十八年度醫療院所收入明細表暨同年度執行業務者所
    得損益計算表，載明該年度虧損達一百二十一萬多元可資明證，既屬虧損，當無
   得利，何來詐領健保給付意圖？(三)聲請人當時為財團法人國際花藝教育基會之
    執行長，該基金會日常業務全由聲請人負責執行，而為達到國際花藝交流宗旨，
    基金會常期與國外花藝團體來往，每年多次出國，聲請人均需親自參與，無暇過
    問大宇診所事務。且曹依平至大宇診所應徵前，亦曾偽造醫師證件，應聘於林口
    一家診所，擔任醫師，涉及違反醫師法案件，有該案訊問該診所負責人之筆錄附
    於本案偵查卷可稽，而梅宜鶴醫師因年逾七十，觀察及反應均已鈍化，且係以軍
    醫年資檢核取得合法醫師資格，對於社會騙局，不易查覺，致受曹依平之詐術而
    予僱用，誠非始料所及，聲請人確末參與前揭犯行。又聲請人係因大宇診所所址
    之前手廖敦敬醫師有恩於聲請人，嗣因廖醫師急用款項，以該房屋向銀行借款，
    央求聲請人擔任共同借款人，聲請人為報答恩情，予以同意。嗣廖醫師經營不善
    ，避不見面，銀行轉向聲請人催討貸款，並指如不代為償還，將拍賣聲請人自身
    房地及其他財產，聲請人不得已，始接下此診所，原擬伺機賠款售出，適陳世和
    前來向廖敦敬醫師討債，乃認識陳世和，並在陳世和建議下，就現成的診所及設
    備繼續營業，俾日後出售提高價格，聲請人因而接下該診所，前後由夏徵祥、梅
    宜鶴醫師負責經營。期間聲請人亦先後委託力霸仲介公司、好來屋仲介公司等出
    售大宇診所之營業處所，但因景氣不佳無法售出，但亦足證聲請人絕無以經營診
    所向健保局詐領健保費之意圖。是本件因發現上開確實之新證據，為此依刑事訴
    訟法第四百二十條第一項第六款之規定聲請再審云云。
二、按因發見確實之新證據，足認受有罪判決之人應受無罪、免訴、免刑或輕於原判
    決所認罪名之判決者，得聲請再審，固為刑事訴訟法第四百二十條第一項第六款
    所明定；惟所謂「發現確實之新證據」，係指該證據於事實審法院判決前業已存
    在，為法院、當事人所不知，不及調查斟酌，至其後始行發現，且就證據本身形
    式觀察，固不以絕對不須經過調查程序為條件，但必須顯然可認為足以動搖原有
    罪之確定判決，而為受判決人無罪、免訴、免刑或輕於原判決所認罪名之判決者
    為限。亦即該「新證據」須可認為確實具有足以動搖原確定判決，而對受判決人
    為更有利判決之「確實性」、「顯著性」外，尚須具備該證據係在事實審法院於
    判決前已存在，因未經發現，不及調查斟酌，或審判時未經注意，至其後始行發
    現之「嶄新性」特質，二者均屬不可或缺，倘若未具備上開「確實性」、「顯著
    性」與「嶄新性」二種聲請再審新證據之特性，即不能據為聲請再審之原因（最
    高法院二十八年抗字第八號判例、八十五年度台抗字第三０八號及第三四一號、
    九十年度台抗字第七一號裁定意旨參照）。又法院認為無再審理由者，應以裁定
    駁回之；經前項裁定後，不得更以同一原因聲請再審，刑事訴訟法第四百三十四
    條第一項、第二項定有明文。
三、經查：
(一)聲請人雖提出梅宜鶴醫師寄與聲請人之書信，內容略謂：「．．．另外排班表的
    問題，我一直在想排班表是錯誤，如何證明，因為我的證詞法院皆不予採信，後
    來發現我的存簿款，每月領八萬元至十四萬元，扣掉我的執照費三萬元，每節看
    診二千元，那每個月我看診最少有廿五次．．．」等語，並提出其在台新銀行儲
    蓄部之000000000號帳戶存摺影本為證，認係「發見確實之新證據」，
    惟此項證據內容之真實性如何，就本身形式觀察，尚須經一定之調查程序，顯非
    無須調查即足以使原確定判決發生動搖之新證據，自與「確實之新證據」之要件
    有所相違，聲請人執此聲請再審，為無理由。
(二)聲請人固另指伊當時為財團法人國際花藝教育基會之執行長，該基金會日常業務
    全由聲請人負責執行，為為達到國際花藝交流宗旨，基金會常期與國外花藝團體
    來往，每年多次出國，根本無暇經營診所等語，以及聲請人所稱如何接下診所等
    情，均係於當時即已存在，非為法院及當事人所不知，而發現在後或審判時未經
    注意之證據，揆諸前開說明，亦難認係再審原因。
(三)再前開宏康診所僱用曹依平為醫師向富邦產物股份有限公司投保醫院綜合責任保
    險單，僅能證明曹依平係以該保單向他人誆稱其應聘於宏康診所，並具備合法醫
    師資格，尚不足以推翻原確定判決所認定之事實，聲請人據以聲請再審，亦無理
    由。
(四)聲請人雖另以證人陳世和於原審證稱：「曹依平說他是台大畢業，後來我看他身
    分證影本才知道他是台大醫師，他說他在國泰醫院做過醫師，後來因梅醫師那邊
    缺醫師，我才介紹他到梅醫師那邊」，於本院證稱：伊曾介紹多位醫師如賴定國
    、蔡明耀、許德賢、王萍如等醫師及曹依平至大宇診所，由梅醫師決定雇用，證
    人賴定國、蔡明耀亦供證：彼等係陳世和介紹至大宇診所服務，陳世和曾於八十
    八年一月二十二日、二十三日連續在中國時報刊登徵求醫師之廣告，足認證人陳
    世和證述之上開情節非虛，且大宇診所向健保局申請之健保給付款項，不夠開支
    醫師、護士、藥師、藥劑等開銷，有大宇診所八十八年度醫療院所收入明細表暨
    同年度執行業務者所得損益計算表可證，既屬虧損，當無得利，何來詐領健保給
    付意圖等情，惟查：聲請人前以前開事由向本院聲請再審，經本院就其所述之原
    因事實為實體上審查，認無再審理由而予裁定駁回在案，有本院九十一年度聲再
    字第三二七號裁定在卷可憑，揆諸前揭說明，自不得更以同一原因聲請再審。
(五)綜上所述，本件聲請人以前開事由聲請再審，或不合法，或為無理由，均應駁回
    。
據上論斷，應依刑事訴訟法第四百三十四條第一項、第二項，裁定如主文。
中      華      民      國    九十一    年     十二     月    三十一    日
                              台灣高等法院刑事第六庭
                                  審判長法  官  陳  春  秋
                                        法  官  王  麗  莉
                                        法  官  高  明  哲
右正本證明與原本無異。
不得抗告。
                                        書記官  李  垂  福
中      華      民      國   九十二   年     一      月      二      日
